臺灣彰化地方法院刑事判決　　　　　　　　　　　　　九十年度易字第一六八號
　　公　訴　人　臺灣彰化地方法院檢察署檢察官
　　被　　　告　戊○○
　　選任辯護人　陳忠雨律師
右列被告因詐欺案件，經檢察官提起公訴（八十九年度偵字第九四三五號），本院判
決如左：
    主  文
戊○○無罪。
    理  由
一、公訴意旨略以：被告戊○○分別係址設台中市○○區○○里○○路一一六號一樓
    唯億企業有限公司（下稱唯億公司）及址設台中市○○區○○里○○路一一六號
    一樓冠珠企業股份有限公司（下稱冠珠公司）等多家公司之負責人，其因明知台
    灣經濟不景氣，自己有意轉往大陸發展，於得知己○○在大陸中山市設有一芳欣
    鞋業有限公司（下稱芳欣公司）竟意圖為自己不法之所有，以出資投資芳欣公司
    並與己○○商談共同成立亞泰國際貿易有限公司（下稱亞泰公司），實際係台灣
    冠珠公司及大陸芳欣鞋廠合作為手段，並僱請李惠秀擔任己○○所負責之芳欣公
    司之採購，並由其女兒丁○○擔任芳欣公司之出納，由李惠秀以芳欣公司之名，
    對外訂購貨品，自民國八十九年三月間起，即以大陸芳欣公司之名義，向乙○○
    所經營之蓬榮實業有限公司（下稱蓬榮公司）買受製鞋布料，初並以其設立之唯
    億公司之支票支付，初亦均有兌現，使乙○○不疑有他，惟被告戊○○自知已取
    信於乙○○，自八十九年七月間起至同年十月間止，則另以冠珠公司及芳欣公司
    之名義向蓬榮公司訂購鞋材，分別為七月份訂貨新台幣（下同）二十一萬零七十
    二元，並交付己○○之子鍾興芳為發票人、發票日均為八十九年十一月十日之支
    票三紙以為支付；八月份為四十五萬五千五百七十五元，亦簽發以鍾興芳為發票
    人、發票日均為八十九年十二月十日之支票三紙以為支付；九月份為五十六萬一
    千五百四十九元；十月為二十萬四千四百三十四元，則均未簽發支票，計自同年
    七月至十月間訂貨共計一百四十三萬一千六百三十元，惟其所簽發之支票屆期提
    示並未兌現，屢次向戊○○催討均表示其並非芳欣公司之負責人，且所簽發之支
    票其並非發票人塘塞，乙○○始知受騙；案經告訴人蓬榮實業股份有限公司之代
    表人訴由臺灣彰化地方法院檢察署檢察官偵辦；因認被告涉犯刑法第三百三十九
    條第一項之詐欺取財罪嫌。
二、公訴人認被告涉犯前開犯嫌，係以右揭事實，業據告訴人公司負責人乙○○指訴
    甚詳，核與告訴人公司之會計黃玉仙及證人己○○及鍾興芳證述情節相符，並有
    訂貨單及支票等附卷可資佐證，而證人丁○○亦證稱：其父親戊○○有投資芳欣
    公司，所以其在該公司內擔任出納等語，而證人李惠秀則證稱：亞泰公司包括大
    陸芳欣公司及台灣冠珠公司等語明確，並有蓬榮公司所開立予買受人冠珠公司之
    統一發票影本九紙附卷可資佐證等，為主要論據；訊據被告戊○○堅詞否認涉有
    何詐欺犯行，辯稱：向告訴人公司訂購鞋材貨品者乃係大陸芳欣公司，伊僅為芳
    欣公司之股東，而該公司之負責人係己○○，所簽發支票發票人係鍾興芳，而非
    以其名義所簽發，伊均未參與芳欣公司業務之運作，因為芳欣在臺灣沒有公司，
    所以從臺灣出貨給大陸的芳欣公司，當時有協議以後要用冠珠的名義出口，所以
    就算發票都是開給冠珠，伊頂多只是代芳欣公司在臺灣定貨、付款，故其並不需
    要負責，也沒有詐欺等語。
三、按犯罪事實應依證據認定之，無證據不得推定其犯罪事實，又不能證明被告犯罪
    者，應諭知無罪之判決，刑事訴訟法第一百五十四條、第三百零一條第一項分別
    定有明文。次按事實之認定，應憑證據，如未能發現相當證據，或證據不足以證
    明，自不能以推測或擬制之方法，為裁判基礎（最高法院四十年台上字第八十六
    號判例參照）。又認定犯罪事實，所憑之證據，雖不以直接證據為限，間接證據
    亦包括在內，然無論直接或間接證據，其為訴訟上之證明，須於通常一般之人均
    不致於有所懷疑，而得確信其為真實之程度者，始得據為有罪之認定，倘其證明
    尚未達到此一程度，而有合理之懷疑存在時，即無從為有罪之認定（最高法院七
    十六年台上字第四九八六號判例參照）。
四、經查，證人即芳欣公司副理甲○○於本院審理中證陳: 「（你是否有在芳欣公司
    任職過？）我是在八十八年十二月份到芳欣公司任職，我是公司副理，我是負責
    採購跟總務的工作，芳欣的負責人是己○○，一直都沒有換過人，我都是受己○○的指示，所以我認為他就是實際的負責人。」、「（你認識在庭的被告？）我
    認識他，他一、二個月就會去大陸的芳欣公司，他只是去看看而已。」等語；另
    證人即受芳欣公司委託召開債權人協調會之丙○○到院證述: 「（芳欣公司是否
    召開協調會？你是否是負責人？）是己○○先生跟我聯繫委託我辦，他有六家的
    廠商的錢無法收委託我們去收，當時委任狀是己○○簽的，這些費用也是己○○
    付的，費用到現在也還沒有付清，因為還未完全處理完畢，己○○他有提到戊○○是他們公司的股東，戊○○我有見過面。」等語；又證人己○○亦於本院審理
    中證稱: 「（李惠秀、張雅惠是否你聘僱的？）是我跟被告一起決定聘僱的，鍾
    芳興是我兒子他只是列明的股東。（對偵查卷第八十三頁之轉帳傳票是否你簽名
    的？提示並告以要旨）我是負責業務跟廠務所以需要我簽名的就由我簽。」、「
    （被告在芳欣公司是扮演何種角色？）他是負責芳欣的財務，但是他有另外請人
    幫他做帳目，他並沒有涉及對其他公司訂貨的事情。」、「（你跟戊○○的合作
    關係如何？）我跟被告他合作芳欣被告只負責芳欣的財務部分，關於臺灣的業務
    方面的事務他也沒有參與，我印象中被告也沒有以芳欣的名義替自己或公司作交
    易，我們公司告訴人公司交易採購的事務是經過我，若我沒有在臺灣時臺灣的訂
    貨都會經過李惠秀。（與被告如何分工？責任如何分配虧損跟盈餘？公司出貨之
    後的應收帳款是由誰收？盈餘如何繳回公司？所有的應收帳款是否都是戊○○負
    責收的？）工作沒有很明確的分配，但是重要個事情我們可以共同商量，盈餘的
    分配只是口頭約定若是盈虧就平分，業務是我負責，應收帳款會直接匯進戶頭，
    財務是戊○○負責，所以錢進來多少我並不是很清楚，我們請一位會計在戊○○
    那裡上班，若有人要匯錢進來就由會計小姐處理。」、「（在臺灣跟告訴人訂購
    材料是如何付帳？誰負責？）付帳的事情是由戊○○及公司的會計小姐負責。」
    等語，是由證人甲○○、丙○○、己○○之證詞，足認芳欣公司無論對內經營管
    理、對外代表公司，其負責人應為己○○，本件芳欣公司向告訴人公司定貨，非
    被告之決定無訛，被告所辯伊未參與公司經營、未向告訴人公司定貨一節，可以
    憑信。再查，證人丁○○於偵查中證陳: 伊擔任芳欣公司出納，受證人己○○雇
    用本件芳欣公司向告訴人公司定貨，票經證人鐘報德看過，公司均開鍾興芳的票
    等語（見八十九年度偵字第九四三五號卷第七十二頁背面以下），是證人丁○○
    於偵查中之證述亦與上揭證人等所述相符，且既為芳欣公司之出納，告訴人公司
    之職員即證人黃玉仙與證人丁○○連絡，因被告負責芳欣公司之財務調度，證人
    丁○○縱然確曾稱鍾興芳的票被告會負責等語，亦不足為奇，尚難執此遽認被告
    施用詐術、假藉芳欣公司名義擅自向告訴人公司定貨。遞查，本院調取鍾興芳前
    開支票存款帳戶之往來明細，芳欣公司向告訴人公司定貨時（即八十九年七月間
    起至同年十月間止），該支票存款帳戶尚有相當之存入金額、餘額，有華僑商業
    銀行台中分行九十年十二月二十六日（九０）僑銀中字第三五三號函附卷可憑，
    鍾興芳之支票帳戶自八十九年十二月八日起始被列為拒絕往來戶，亦有台中市票
    據交換所九十一年二月二十一日中市票交字第九一０二二０號函在卷可按，是依
    調查所得之證據，亦難認被告有與芳欣公司共同詐欺之情事。綜上，本件被告犯
    罪既屬不能證明，無從判命被告應負詐欺罪之刑責，自應諭知被告無罪。據上論
    斷，應依刑事訴訟法第三百零一條第一項，判決如主文。
中    華    民    國    九十一    年      四      月        十七        日
                                臺灣彰化地方法院刑事第一庭
                                    法      官  吳  俊  螢
右正本證明與原本無異。
如不服本判決，應於送達後十日內向本院提出上訴狀(須附繕本)。
告訴人或被害人對於判決如有不服具備理由請求檢察官上訴者，其上訴期間之計算係
以檢察官收受判決正本之日期為準。
                                    法院書記官  莊  素  美
中    華    民    國    九十一    年      四      月        十八        日
